【裁判字號】    97,抗,26
【裁判日期】    970512
【裁判案由】    侵權行為損害賠償
【裁判全文】
臺灣嘉義地方法院民事裁定  97年度抗字第26號
抗  告  人  乙○○○○○○
訴訟代理人  丙○○
相  對  人  甲○○
上列抗告人因與相對人間請求損害賠償事件，抗告人對於中華民
國97年1月31日本院嘉義簡易庭97年度嘉簡調字第25號裁定提起
抗告，本院裁定如下：
    主  文
抗告駁回。
抗告費用新臺幣壹仟元由抗告人負擔。
    理  由
一、抗告意旨略以：抗告人與相對人係於嘉義之民間公證人處簽
    訂系爭契約，且相對人所有為抗告人聲請外籍新娘來台之文
    件均必須向嘉義縣政府聲請，本件契約之履行地顯係嘉義縣
    ；且兩造所訂契約書內，關於一切權利義務之發生、履行均
    在嘉義縣，並有證人亦住於嘉義縣，若徒因相對人之住所在
    台南縣即移轉管轄，則證人及證據之調查均增不便與困難，
    而本件契約之履行地既在鈞院轄區，原審逕將本件移送於台
    灣台南地方法院，顯有違誤，爰提起抗告，求予廢棄原裁定
    等語。
二、按因契約涉訟者，如經當事人定有債務履行地，得由該履行
    地之法院管轄，民事訴訟法第12條定有明文。此乃民事訴訟
    法關於因契約涉訟特別審判籍之規定，是項約定雖不以書面
    或明示為必要，即言詞或默示為之，亦非法所不許，惟仍必
    須當事人間有約定債務履行地之意思，始有該條之適用。而
    管轄權之有無，雖為受訴法院應職權調查之事項，惟當事人
    對此訴訟成立要件之舉證責任仍不因而免除。
三、經查，本件依抗告人於原審所提出之「合約書」雖為兩造間
    所訂立之契約，惟其內容並無任何關於抗告人所主張兩造間
    所約定「契約履行地」之記載；且抗告人亦到庭自陳：並無
    與相對人就上開合約約定就何部分應於嘉義履行，惟因所有
    事情均在嘉義發生，故要求由嘉義管轄等語（見本院卷第18
    頁），此復為相對人所不爭執，堪認本件兩造間並無約定債
    務履行地之意思乙節，至為明確。又抗告人雖主張本件外籍
    新娘來台之文件均必須向嘉義縣政府申請，惟此乃屬政府機
    關就人民申辦相關文件之程序規定，非屬當事人間得合意約
    定之範疇，自不得據此即認兩造間就本件債務履行地為「嘉
    義縣」已有約定，是抗告人此部分之主張，亦非可採。此外
    ，抗告人又未能就其所主張兩造曾約定以「嘉義縣」為債務
    履行地之事實舉證證明，自難認抗告人所主張之原法院為契
    約履行地法院為可採，原審因而認對本件無管轄權，裁定移
    送台灣台南地方法院，並無不合。抗告意旨指摘原裁定不當
    ，聲明廢棄，為無理由，應予駁回。
四、據上論結，本件抗告為無理由，依民事訴訟法第436條之1第
    3項、第495條之1第1項、第449條第1項、第95條、第78條，
    裁定如主文。
中    華    民    國    97    年    5    月     12    日
                  民一庭審判長法  官  林世芬
                              法  官  吳芝瑛
                              法  官  游悅晨
以上正本係照原本作成。
本裁定不得再抗告。
中    華    民    國    97    年    5     月    12    日
                              書記官  張富


司法院資訊處製作；財團法人民間司法改革基金會備份。
